臺灣高等法院民事裁定
110年度家上字第132號
上  訴  人  宋易洋  


上列上訴人因與被上訴人宋易軒等間請求分割遺產事件，對於中
華民國110年4月9日臺灣新北地方法院108年度家繼訴字第35號第
一審判決提起上訴，本院裁定如下： 
    主  文
上訴人應於收受本裁定正本7日內，補繳第一審裁判費新臺幣1萬
2,001元。
    理  由
一、按訴訟標的之價額，由法院核定。核定訴訟標的之價額，以
    起訴時之交易價額為準；無交易價額者，以原告就訴訟標的
    所有之利益為準。以一訴主張數項標的者，其訴訟標的之價
    額合併計算之。民事訴訟法第77條之1第1項、第2項、第77
    條之2第1項分別定有明文。次按原告起訴不合程式或不備其
    他要件者，法院應以裁定駁回之。但其情形可以補正者，審
    判長應定期間先命補正，民事訴訟法第249條第1項第6款亦
    有明文。又請求分割遺產之訴，係以遺產為一體，整體為分
    割，而非以遺產中各個財產之分割為對象。其訴訟標的之價
    額，即應依原告所主張全部遺產於起訴時之總價額，按原告
    應繼分之比例定之，且上訴利益亦應依此標準計算（最高法
    院109年台抗字第440號民事裁定意旨參照）。
二、經查，上訴人於原法院起訴主張兩造為被繼承人宋傳璽（下
    逕稱其名）之繼承人，宋傳璽遺有如原判決附表一（下稱附
    表一）編號1至編號3所示之財產；而宋傳璽所遺土地銀行存
    款，經被上訴人許雪眉（下逕稱其名）提領，宋傳璽於大陸
    地區之租金亦由許雪眉保管中，故上開存款、租金扣除喪葬
    、醫療等費用後，許雪眉應給付上訴人新臺幣（下同）104
    萬7,426元；至附表一編號4至編號6所示財產，非宋傳璽之
    遺產範圍，聲明請求：㈠宋傳璽所遺如附表一編號1至編號3
    所示之遺產，應分割如民事準備書續四狀之附表一「分割方
    法」欄所示。㈡許雪眉應給付上訴人104萬7,426元，及自民
    事準備書續四狀繕本送達翌日起至清償日止，按年息5％計算
    之利息。堪認上訴人係以一訴合併請求分割遺產及返還遺產
    ，訴訟標的不同，且涉及之遺產範圍亦不同，故訴訟標的價
    額應合併計算之。準此，聲明㈠部分應以上訴人所主張全部
    遺產即附表一編號1至編號3於起訴時之總價額，按原告應繼
    分之比例定之。查附表一編號1及編號2所示不動產（下合稱
    系爭房地），經原審囑託安信不動產價師事務所鑑定民國10
    8年7月15日之價值為276萬3,720元（見外放估價報告書，宋
    傳璽權利範圍1/2），距上訴人起訴日107年10月4日相差不
    遠，應可作為系爭房地市場交易價格核定之參考依據；又附
    表一編號3所示股票，查無起訴日之交易價格（見本院卷第3
    3頁），故以財政部中區國稅局所核定之3萬8,850元（見原
    審卷㈠第29頁）為準；而上訴人起訴時主張其應繼分為1/3，
    是以，聲明㈠訴訟標的價額為93萬4,190元【計算式：（2,76
    3,720＋38,850）×1/3＝934,190】。又聲明㈡部分之訴訟標的
    價額，依上訴人請求許雪眉給付之104萬7,426元（遲延利息
    屬附帶請求不另計算價額）核算。從而，本件訴訟標的價額
    為198萬1,616元（計算式：934,190＋1,047,426＝1,981,616
    ），應徵第一審裁判費2萬701元，扣除上訴人已繳納第一審
    裁判費8,700元，尚欠第一審裁判費1萬2,001元未據繳納。
    茲命上訴人於收受本裁定正本7日內補正，逾期未補正，本
    院依法辦理。爰裁定如主文。　　
中　　華　　民　　國　　110 　年　　6 　　月　　30　　日
                家事法庭
                  審判長法　官  張靜女
                        法　官  范明達
                        法  官  葉珊谷
正本係照原本作成。
核定訴訟標的價額部分，如不服裁定得於收受送達後10日內向本
院提出抗告狀，並繳納抗告費新臺幣1千元。
命補繳裁判費部分不得抗告。
中　　華　　民　　國　　110 　年　　6 　　月　　30　　日

                        書記官  陳玉敏